【裁判字號】    92,交上訴,466
【裁判日期】    920603
【裁判案由】    公共危險
【裁判全文】
臺灣高等法院臺南分院刑事判決             九十二年度交上訴字第四六六號  Ｃ
      上  訴  人
      即  被  告  丙  ○  ○
右上訴人因公共危險案件，不服臺灣臺南地方法院九十二年度交訴字第一八號中華民
國九十二年三月二十  日第一審判決（起訴案號：臺灣臺南地方法院檢察署九十一年
度偵字第一二七三八號），提起上訴，本院判決如左：
      主      文
上訴駁回。
      事      實
一、丙○○曾於民國 (下同）八十二年間違反肅清煙毒條例，又於八十四年間違反麻
    醉藥品管理條例，分別經法院判處有期徒刑三年七月、五月確定，接續執行於八
    十八年三月十五日執行完畢（原判決誤載於八十七年十月十五日執行完畢，特此
    更正）。復於九十一年十月二十九日上午，騎駛車號ＦＹ２─１３８號重機車，
    沿台南市○○路由南往北方向行駛，於同日上午十一時許（起訴書誤植為十四時
    三十分許），途經台南市○○路二八七號前時，本應注意機車行駛時，駕駛人應
    注意車前狀況及兩車併行之間隔，並隨時採取必要之安全措施，而依當時情形，
    客觀上又無不能注意之情事，其能注意竟疏未注意與他車併行之間隔距離，致自
    後擦撞同向右前方由甲○○所騎駛之車號ＯＲＴ─９７８號重機車左手把，造成
    甲○○及其所搭載之乙○○○均人車倒地，乙○○○並因而受有左下肢多處挫傷
    之傷害（過失傷害部分未據告訴）。詎丙○○於車禍肇事後，僅稍事停留虛應一
    番，未依乙○○○要求將之送醫救治，旋未經乙○○○同意且未留下可資聯絡之
    姓名、住居所及電話等資料即逕自騎車逃離現場，幸經在場見狀之機車騎士黃建
    樺記下丙○○車號並交由甲○○報案後，始為警循線查獲。
二、案經台南市警察局第五分局報請臺灣台南地方法院檢察署檢察官偵查起訴。
      理      由
一、上訴人即被告丙○○固坦承於右開時、地，駕車肇事致被害人乙○○○受傷後，
    隨即停車將其扶起後，即驅車離去等情不諱，惟矢口否認有何公共危險犯行，辯
    稱：我如果有撞到甲○○、乙○○○她們，我人車應該會倒地，事實上是她們由
    後來擦撞我的，我有扶起乙○○○，問她們有無怎樣，要不要請人來處理，她們
    未置可否，我才走的。乙○○○的傷是舊傷，不是我撞的云云。經查：(1)被告於
    右開時、地騎車發生擦撞車禍致被害人乙○○○倒地受傷，及其肇事後未經乙○○○同意且未留下何等聯絡資料即逕自騎車離去等情，已據被害人乙○○○於警
    訊、原審及本院審訊時到庭陳證甚詳（見警卷第二頁反面、原審卷第二十八、二
    十九頁、本院九十二年五月二十日審判筆錄），並經證人甲○○、黃建樺於警訊
    及原審偵訊時到庭陳證屬實（見警卷第三頁反面、原審卷第二十九頁）。而被害
    人乙○○○遭被告騎車擦撞倒地後，受有如事實欄所載之傷害乙節，亦有行政院
    衛生署台南醫院診斷證明書影本一紙附卷可稽，此外復有道路交通事故調查報告
    表一紙、道路交通事故現場蒐證照片七幀在卷可資佐證。(2)且查，被告在車禍肇
    事後未經被害人乙○○○同意且未留下可資聯絡之姓名、住居所及電話等資料即
    逕自騎車離開現場等情，不僅迭據被害人乙○○○於警訊時指訴甚明（見同上警
    卷同頁），且於原審審訊時亦到庭陳證：「（問：當天發生車禍時有無在現場？
    ）有，當天是我被我女兒甲○○搭載沿公園南路南向北行，當時對方騎車同向在
    我們左後方行駛，結果對方超車時和我們發生擦撞，之後被告有返回頭來並扶起
    我，並將我牽到路旁的椅子上坐，我有跟被告說我有受傷腳很痛你要帶我到醫院
    就醫，結果被告都沒有說話就直接騎車走了」等語綦詳（見原審卷第二十八、二
    十九頁），衡諸情理，被害人與被告素昧平生，斷無故意予以誣指之理，顯見被
    告在發生車禍後並未與被害人當場達成和解及依其要求將之送醫，亦未經被害人
    同意即逕自騎車離開現場甚明，而被告既未給予被害人何等可資聯絡之資料，則
    被害人自無從僅依被告之機車車牌號碼即可查知被告本人，是由被告在發生車禍
    後既未報案亦未留下可資聯絡之資料予被害人等情以觀，足見被告係為避免遭被
    害人追究刑責始藉詞探尋其有無受傷以資敷衍，其根本無救護被害人之意思甚明
    ，從而被告肇事後並未積極救護被害人，且未經被害人同意亦未留下何等聯絡資
    料即逕自騎車離去，所為顯係駕車肇事逃逸之舉，其有肇事逃逸之意圖至明。是
    被告上開所辯，要係卸責之詞，不足採信。本件事證已臻明確，被告犯行足堪認
    定。
二、核被告丙○○所為，係犯刑法第一百八十五條之四之駕車肇事逃逸罪。又被告有
    如事實欄所載執行完畢之前科紀錄，有臺灣高等法院被告全國前案紀錄表可稽，
    其於執行完畢後五年之內，再犯本案有期徒刑以上之罪，係屬累犯，應依刑法第
    四十七條之規定加重其刑。原審認被告之罪證明確，因予適用刑法第第一百八十
    五條之四、第四十七條等規定，並審酌被告犯罪之動機、被害人所受之傷害非重
    ，所生危害尚非重大、雖犯罪後已賠償被害人四千元，惟其犯後仍飾詞卸責，足
    見並無悔悟之心等一切情狀，量處被告有期徒刑七月。本院經核原判決認事用法
    及量刑，俱無不合。被告上訴意旨空言否認犯罪，為無理由，應予駁回。
據上論斷，應依刑事訴訟法第三百六十八條，判決如主文。
本案經檢察官劉得鉦到庭執行職務。
中    華    民    國      九十二      年      六      月      三        日
                                  臺灣高等法院臺南分院刑事第五庭
                                      審判長法官  鄭    文    肅
                                            法官  黃    三    哲
                                            法官  王    浦    傑
右正本證明與原本無異。
如不服本判決，應於判決送達後十日內向本院提出上訴狀，其未敘述理由者並應於提
出上訴狀後十日內向本院補提理由書（應附繕本)。
                                      法院書記官  蔡    振    豐
中    華    民    國      九十二      年      六      月      六        日
附錄法條：
刑法第一百八十五條之四：駕駛動力交通工具肇事，致人死傷而逃逸者，處六月以上
                        五年以下有期徒刑。


司法院資訊處製作；財團法人民間司法改革基金會備份。
